臺灣高等法院刑事判決　　　　　　　 100年度上訴字第1027號
上　訴　人
即　被　告　林建文
　　　　　　　　　　國民
　　　　　　　　　　樓
選任辯護人　張百欣律師
　　　　　　蕭萬龍律師
上列上訴人因毒品危害防制條例案件，不服臺灣桃園地方法院99
年度訴字第846號，中華民國100年1月28日第一審判決（起訴案
號：臺灣桃園地方法院檢察署98年度偵字第15198號），提起上
訴，本院判決如下：
    主  文
原判決關於販賣毒品部分撤銷。
林建文成年人對未成年人犯轉讓第三級毒品罪，累犯，處有期徒
刑柒月。扣案之第三級毒品愷他命（毛重零點柒公克）沒收。
    事  實
一、林建文前因轉讓第三級毒品案件，經台灣桃園地方法院於民
    國98年1月10日以97年度桃簡字第2522號判決處有期徒刑3月
    確定，並於98年4月1日易科罰金執行完畢（構成累犯）。猶
    未記取教訓，明知愷他命（Ketamine，下稱K他命）係毒品
    危害防制條例所公告列管之第三級毒品，依法不得轉讓，竟
    於98年7月10日下午5時許在上址，基於轉讓第三級毒品K他
    命之犯意，將毛重0.7公克之K他命以卡片磨成粉狀後排成條
    狀置於餐桌盤子上，適林建文接獲電話外出交易毒品，乃將
    K他命留由林ＯＯ（84年生，年籍資料詳卷）施用，而無償
    轉讓第三級毒品K他命予林ＯＯ。嗣於98年7月10日下午5時
    35分許，林建文因涉另案販賣K他命在住處樓下為警查獲，
    警方經林建文同意進入上開住處時，適林ＯＯ在客廳內正準
    備施用上開K他命，員警乃將上開K他命倒入分裝袋內扣案，
    並扣得與林建文另案（即檢察官移送併辦部分）販賣毒品有
    關之K他命25小包（每包0.7公克）、K他命1小包（毛重1.8
    公克）、K他命1包（毛重18.8公克）、磅秤1臺及分裝袋24
    個。
二、案經桃園縣政府警察局大園分局報請臺灣桃園地方法院檢察
    署檢察官偵查起訴。
    理  由
壹、程序方面：
  一按「被告以外之人於審判外之言詞或書面陳述，除法律有規
    定者外，不得作為證據。」、「被告以外之人於檢察事務官
    、司法警察官或司法警察調查中所為之陳述，與審判中不符
    時，其先前之陳述具有較可信之特別情況，且為證明犯罪事
    實存否所必要者，得為證據。」刑事訴訟法第159條第1項、
    第159條之2分別定有明文。依此規定，被告以外之人於檢察
    事務官、司法警察官或司法警察調查中所為之供述，原屬該
    等之人於審判外之言詞或書面陳述，於有前揭第159條之2或
    其他法律例外規定之情形，仍得採為證據。其中所謂「具有
    較可信之特別情況」，係指證人於檢察事務官、司法警察官
    或司法警察調查中所為之陳述，與審判中不符，而其先前之
    陳述，從客觀上之環境或條件等情況加以觀察，有足以取代
    審判中反對詰問之可信性保證者而言。證人所為之先前陳述
    ，相較於審判中之陳述，是否具有更可信之特別情況，應依
    其陳述時外部之客觀情況，綜合比較判斷之。證人林ＯＯ於
    偵查中明白證述警詢時之陳述不正確，且證人林ＯＯ於警詢
    陳述時外部之客觀情況，較諸審理具結證述時，並不具更可
    信之特別情況，應認無證據能力。
  二按被告以外之人於審判外之言詞或書面陳述，除法律有規定
    者外，不得作為證據；又被告以外之人於審判外之陳述，雖
    不符合同法第159條之1至第159條之4之規定，但經當事人於
    審判程序同意作為證據，法院審酌該言詞陳述或書面陳述作
    成時之情況，認為適當者，亦得為證據。當事人、代理人或
    辯護人於法院調查證據時，知有第159條第1項不得為證據之
    情形，而未於言詞辯論終結前聲明異議者，視為有前項之同
    意，刑事訴訟法第159條第1項及第159條之5分別定有明文。
    本判決下列其餘引用之證據資料，均經依法踐行調查證據程
    序，當事人於本院言詞辯論終結前亦未聲明異議，本院審酌
    證據資料製作時之情況，均無違法不當及證明力明顯過低之
    瑕疵，亦查無依法應排除其證據能力之情形，認以之作為證
    據應屬適當，皆有證據能力。
貳、實體方面：
  一訊據上訴人即被告林建文固坦承證人林ＯＯ於98年7月10日
    下午5時許在其住處取得K他命之事實不諱，惟辯稱：伊將K
　　他命放在餐桌下，是證人林ＯＯ自己拿去施用云云（見本
    院卷第40頁背面）。經查，被告於警詢時明白坦承其於98年
    7月10日下午5時許免費提供K他命給證人林ＯＯ施用之事實
    不諱（見原審卷第8頁警詢錄音帶勘驗筆錄）；於98年9月2
    日偵查中亦供承：K他命是放在桌上，證人林ＯＯ拿來用等
    語（見98年度偵字第15198號卷第186頁）；於98年10月5日
    偵查中復供承：警察到場時，證人林ＯＯ前面那條K粉是伊
    磨的等語（見上揭偵卷第215頁）。而證人林ＯＯ於偵查中
    亦證稱：警察到場時，桌上那條K他命是被告自己磨好，被
    告有問伊說要不要鼻子試試看等語（見上揭偵卷第201頁）
    ；於原審審理時復證稱：桌上磨好的K他命是被告特別拿出
    來留在桌上，被告知道伊要施用，被告提供K他命給伊等語
    （見原審卷第29頁、第30頁）。另證人即警員夏忠遠於原審
    審理時證稱：伊一進去就發現證人林ＯＯ在客廳，桌上有1
    個盤子，盤子上有磨碎的K他命，我們問證人林ＯＯ施用之K
    他命是如何來的，證人林ＯＯ說是被告提供給她的等語（見
    原審卷第27頁、第28頁）；於本院審理時證稱：我們有帶被
    告一起進去，進去後證人林ＯＯ正好在施用K他命，我們叫
    林ＯＯ不要動，林ＯＯ說那條K他命是被告放的，我們就把
    那條K他命粉末裝入在現場查到的夾鏈袋內，與其他K他命一
    起查扣，因當時有照相，故未與其他K他命區分，根據照片
    該條K他命粉末之重量應是0.7公克等語（見本院卷第82至83
    頁）。而為警在被告住處查獲之白色結晶物（毛重0.7公克
    ）經送驗後，確呈第三級毒品K他命陽性反應，亦有臺灣檢
    驗科技股份有限公司98年7月30日出具之編號UL/2009/70667
    號濫用藥物檢驗報告在卷可按（見上揭偵卷第166頁）。足
    徵被告於警詢時之自白與事實相符，堪以採信。被告嗣後所
    辯，要屬畏罪卸責之詞，不足採信。被告轉讓第三級毒品之
    犯行事證明確，堪以認定。
  二證人林ＯＯ於98年9月7日偵查中固證稱：98年7月9日有以25
    0元向被告買1包K他命，重量不知道，伊用那包K他命做成2
    支K煙，那2支K煙被伊用掉，剩下的K他命被被告朋友拿去用
    掉，7月10日盤子上那條K他命，不是向被告買的云云（見上
    揭偵卷第200頁、第201頁）；惟證人林ＯＯ所述與其於98年
    7月11日警詢時所陳向被告購買之K他命即係警員於98年7月1
    0日在盤子上查獲之條狀K他命粉末，其尚未施用向被告購得
    之K他命等情（見上揭偵卷第22至23頁）不符。嗣證人林Ｏ
    Ｏ於100年1月18日原審審理時先證稱：沒有向被告買過K他
    命等語（見原審卷第29頁背面）；後改稱其有以200元或300
    元向被告買過1次K他命，是住在被告家第1天（7月8日）之
    後買的，其於偵查中所述以250元向被告買1包K他命，其用
    那包K他命做成2支K煙施用，剩下的K他命被被告朋友拿去用
    掉，是正確的云云（見原審卷第29頁背面）；再改稱：伊忘
    記盤子上之條狀K他命是伊向被告買來剩下的或是被告把K他
    命倒在盤子上，應該是伊自己用剩下的云云（見原審卷第30
    頁）。是證人林ＯＯ於偵查中證述時距其警詢時未及2個月
    ，證人林ＯＯ之記憶應屬清晰，惟證人林ＯＯ就其向被告購
    買之K他命是否即為扣案之K他命之重大情節之陳述全然迥異
    ，且證人林ＯＯ於原審審理時一度否認曾向被告購買K他命
    ，其證詞前後矛盾反覆不定，具有重大瑕疵，尚難憑此遽認
    被告確有於98年7月10日為警查獲前之某時販賣扣案之K他命
    給證人林ＯＯ。又證人夏忠遠雖於偵查中證稱：伊有問證人
    林ＯＯ扣案之K他命怎麼來的，證人林ＯＯ說是以250元向被
    告買的等語（見上揭偵卷第164頁）；於原審審理時復證稱
    ：我們問證人林ＯＯ扣案之K他命如何來的，證人林ＯＯ說
    是被告提供，她有支付金錢等語（見原審卷第72頁）；惟證
    人夏忠遠所述乃屬傳聞，且證人林ＯＯ於偵查中證述：警詢
    時第一次被警察抓被嚇到，所述不正確等語（見上揭偵卷第
    201頁），自不足以佐證證人林ＯＯ關於以250元向被告購買
    之K他命陳述之真實性。另被告於原審審理時固陳稱：「(對
    於林ＯＯ於偵查時所言，有何意見？）我承認起訴書所載之
    時、地有轉讓1支K煙給她，她給我的200元是買便當給她吃
    的。」等語（見原審卷第34頁）。但查，證人林ＯＯ於偵查
    中係指證以250元向被告購買K他命，與被告於原審審理時所
    陳證人林ＯＯ給其200元買便當，二者給付之金錢與目的全
    然不同，顯屬二事。再觀諸證人林ＯＯ於偵查中證稱：7月8
    日晚上7月10日晚上7點，都待在被告家，沒有回家。7月9日
    中午被告回來有帶午餐給伊，晚上伊把750元放桌上，被他
    們拿去買飲料。10日早上被告去上班，中午一樣買東西給伊
    吃等語（見上揭偵卷第200頁）。則被告提供證人林ＯＯ2天
    之住宿、為被告購買飲食，縱認被告有收取證人林ＯＯ交付
    之200元，亦非必與毒品交易有關。再者，被告於警詢時、
    偵查中供陳其係以11,000或12,000元價格買入K他命35或40
    公克，自己分裝每包0.7公克等語（見上揭偵卷第16頁、第2
    16頁）。則被告以250元出售0.7公克K他命予證人林ＯＯ所
    能取得之利潤，顯不及其提供證人林ＯＯ2天之住宿、為證
    人林ＯＯ購買飲食，所支出之成本，被告如何能藉以獲利？
    被告既曾無償提供1支K煙給證人林ＯＯ施用，被告再次提供
    盤子上之K他命給證人林ＯＯ施用時，是否會向證人林ＯＯ
    收取250元之價金？證人林ＯＯ苟真係於98年10月9日向被告
    購買K他命，何以會保留至翌日下午5時許猶未施用（重量仍
    為0.7公克），恰巧於準備施用時為警查獲？準此，基於罪
    疑唯輕原則，本件尚難認扣案之毛重0.7公克之K他命係證人
    林ＯＯ以250元之代價向被告購得。至被告另涉販賣K他命之
    犯行，與本件被告係販賣或轉讓扣案之毛重0.7公克之K他命
    予證人林ＯＯ，並無必然關聯，併此敘明。
  三核被告林建文所為，係犯毒品危害防制條例第8條第3項之轉
    讓第三級毒品罪。公訴意旨認被告係犯毒品危害防制條例第
    4條第3項之販賣第三級毒品罪，容有未洽，惟其起訴之社會
    基本事實同一，起訴法條應予變更。又證人林ＯＯ係84年出
    生（年籍資料詳卷），被告為成年人，明知證人林ＯＯ為未
    成年人（見上揭偵卷第13頁)，猶轉讓第三級毒品予未成年
    人而犯毒品危害防制條例第8條第3項之罪，應依同法第9條
    規定加重其刑。又被告有事實欄所示之前科及刑之執情形，
    有本院被告前案紀錄表在卷可稽，其於有期徒刑執行完畢後
    5年內，故意再犯本件有期徒刑以上之罪，為累犯，應依刑
    法第47條第1項之規定，遞加重其刑。被告僅於警詢時自白
    轉讓第三級毒品犯行，而未於審判中自白轉讓第三級毒品犯
    行，自無毒品危害防制條例第17條第2項減輕其刑規定之適
    用。
  四原審就被告予以論罪科刑，固非無見。惟原審誤認被告係販
    賣第三級毒品，自有違誤。被告上訴指摘原判決此部分不當
    ，為有理由。原判決既有前揭之可議，應由本院將此部分撤
    銷。爰審酌被告有轉讓第三級毒品之前科，再次轉讓第三級
    毒品予他人施用，戕害他人身心健康。被告轉讓Ｋ他命之數
    量非多。兼衡被告犯罪之動機、目的、手段及犯後態度等一
    切情狀，量處有期徒刑7月。扣案之盤子上之K他命粉末（毛
    重0.7公克），係屬違禁物，不論屬於被告所有與否，應依
    刑法第38條第1項第1款之規定，宣告沒收（最高法院95年度
    台上字第4358號、95年度台上字第911號判決參照）。其餘
    扣案之之K他命27小包（毛重38.1公克，鑑驗使用0.0 1公克
    ，驗餘毛重38.09公克），係被告涉另案犯販賣第三級毒品
    罪之客體，扣案之磅秤1臺、分裝袋共24個，係被告涉另案
    販賣毒品所用之物，皆與本案無關，爰不於本案宣告沒收，
    附此敘明。
參、退回併辦部分：
    臺灣桃園地方法院檢察署移送併案審理意旨略以（99年度偵
    續字第316號）：被告明知K他命業經政府依毒品危害防制條
    例公告列為第三級毒品，未經許可，不得販賣，竟基於販賣
    第三級毒品K他命以營利之犯意，先於民國98年6月間某日，
    在桃園縣桃園市○○路43號凱悅KTV，向真實姓名年籍不詳
    之成年男子，以每1公克愷他命300多元之價格購入35公克之
    K他命，除部分供己施用外，並以其使用搭配門號000000000
    0號SIM卡之NOKIA廠牌手機1具作為買主與其聯繫購買毒品之
    工具，藉販賣K他命予他人以營利。適桃園縣政府警察局大
    園分局員警於98年7月10日下午1時許，在桃園縣平鎮市查獲
    黃慧萱持有二級毒品安非他命，在場黃慧萱之友人林翠主
    動告知員警有施用K他命之情形，經林翠供出K他命毒品來
    源後，即於99年7月10日下午2時許配合員警查緝販賣毒品上
    源之要求而以公用電話0000000撥打被告所使用搭配門號000
    0000000號SIM卡之手機，向被告佯稱欲以2,500元價格購買K
    他命10包，而林建文旋與林翠約定在桃園縣桃園市○○○
    街28號前前交易。嗣同日下午5時35分許林建文抵達上開交
    易地點，旋為埋伏在旁之警員依法逮捕，並經林建文同意前
    往桃園縣桃園市○○○街28號2樓搜索，扣得K他命26小包（
    每包毛重0.7公克）、K他命1小包（毛重1.8公克）、K 他命
    1包（毛重18.8公克）、磅秤1台、分裝袋24個、上開被告供
    聯繫販賣毒品事宜所用之手機1具（含門號0000000000號SIM
    卡）。被告所涉販賣第三級毒品犯行，與起訴之販賣第三級
    毒品犯行，係基於單一犯意之接續行為，為接續犯，屬實質
    一罪，爰請併案審理云云。惟查，本件被告所犯係轉讓第三
    級毒品罪，與移送併辦意旨販賣第三級毒品部分，自無接續
    犯之實質上一罪關係可言，本院無從併予審理，應退由檢察
    官另行處理，附此敘明。
據上論斷，應依刑事訴訟法第369條第1項前段、第364條、第299
條第1項前段、第300條，毒品危害防制條例第8條第3項、第9條
，刑法第11條、第47條第1項、第38條第1項第1款，判決如主文
。
本案經檢察官劉斐玲到庭執行職務。
中　　華　　民　　國　  100　　年　　11　　月　　8　　 日
 　　　　　       刑事第十六庭 審判長法　官　陳晴教
                                     法　官　吳啟民
                                     法　官　楊智勝
以上正本證明與原本無異。
如不服本判決，應於收受送達後10日內向本院提出上訴書狀，其
未敘述上訴之理由者並得於提起上訴後10日內向本院補提理由書
（均須按他造當事人之人數附繕本）「切勿逕送上級法院」。
                                     書記官  林桂玉
中　　華　　民　　國　 100　　 年　　11　　月　　10　　日
附錄：本案論罪科刑法條全文
毒品危害防制條例第8條第3項
轉讓第一級毒品者，處1年以上7年以下有期徒刑，得併科新臺幣
1百萬元以下罰金。
轉讓第二級毒品者，處6月以上5年以下有期徒刑，得併科新臺幣
70萬元以下罰金。
轉讓第三級毒品者，處3年以下有期徒刑，得併科新臺幣30 萬元
以下罰金。
轉讓第四級毒品者，處1年以下有期徒刑，得併科新臺幣10 萬元
以下罰金。
前四項之未遂犯罰之。
轉讓毒品達一定數量者，加重其刑至二分之一，其標準由行政院
定之。
毒品危害防制條例第9條
成年人對未成年人犯前三條之罪者，依各該條項規定加重其刑至
二分之一。
